臺灣高等法院臺中分院刑事判決
111年度上易字第636號
上  訴  人  
即  被  告  葉鎮榕



上列上訴人即被告因加重竊盜案件，不服臺灣苗栗地方法院111
年度易字第12號中華民國111年5月16日第一審判決(起訴案號：
臺灣苗栗地方檢察署109年度偵字第7272號)，提起上訴，本院判
決如下：
    主    文
原判決撤銷。
葉鎮榕犯攜帶兇器竊盜未遂罪，累犯，處有期徒刑伍月，如易科
罰金，以新臺幣壹仟元折算壹日。
扣案之紅色鏈鋸壹臺、橘色鏈鋸壹臺均沒收。
    犯罪事實
一、葉鎮榕意圖為自己不法所有，基於竊盗之犯意，於民國109
    年11月29日上午某時許，駕駛其所有車牌號碼0000-00號自
    用小貨車，攜帶其所有質地堅硬銳利足供兇器使用之紅色鏈
    鋸1臺、橘色鏈鋸1臺，前往劉欽仁所有坐落苗栗縣○○鄉○○段
    0000○00地號土地(下稱本案土地)，著手砍伐土地上生長之
    楓樹2棵，嗣於同日上午9時許，尚未將砍伐之楓樹2棵放置
    在上開小貨車之際，即遭附近民眾洪○○發現並報警處理而未
    遂，警方據報到場查獲，扣得上開紅色鏈鋸1臺、橘色鏈鋸1
    臺。
二、案經劉欽仁訴由苗栗縣警察局大湖分局報告臺灣苗栗地方檢
    察署檢察官偵查起訴。
    理    由
一、證據能力部分：
  ㈠刑事訴訟法第159條之5規定：「被告以外之人於審判外之陳
    述，雖不符前4條之規定，而經當事人於審判程序同意作為
    證據，法院審酌該言詞陳述或書面陳述作成時之情況，認為
    適當者，亦得為證據。當事人、代理人或辯護人於法院調查
    證據時，知有第159條第1項不得為證據之情形，而未於言詞
    辯論終結前聲明異議者，視為有前項之同意。」本判決所引
    用上訴人即被告葉鎮榕(下稱被告)以外之人於審判外所為言
    詞或書面陳述之供述證據，業經檢察官同意作為證據使用(
    本院卷第105頁)，被告則知悉有同法第159條第1項不得為證
    據之情形，而未於言詞辯論終結前聲明異議，本院審酌該等
    證據作成時之情況，並無違法取證或其他瑕疵，認為適於作
    為本案認定事實之依據，依上開規定，該等供述證據應具有
    證據能力。
  ㈡本判決所引用之非供述證據，並無證據證明有出於違法取得
    之情形，復經本院依法踐行調查程序，應具有證據能力。
二、認定犯罪事實所憑之證據及理由：　
　　被告雖坦承有於109年11月29日上午8時許，駕駛上開小貨車
    、攜帶上開鏈鋸共2臺至本案土地之事實，但否認有竊盜之
    犯行，辯稱：當天我只是去那邊吸毒，並沒有砍樹，也沒有
    使用鏈鋸，我到那邊時，現場已經有2棵被砍倒的楓樹。我
    身上的木屑是因為我穿的是工作服，當天早上我有去幫我老
    闆曾○○工作砍樹等語。經查：
  ㈠證人洪○○於警詢及偵訊時證稱：我於109年11月29日早上到山
    上的農地種樹，大約早上9時許，聽到本案土地附近有鏈鋸
    聲，持續1分鐘，聲音是間歇的，我懷疑有人在偷砍樹，我
    的地之前也有被偷砍，我不敢自己進去樹林，只好打電話報
    警，我打電話時有發出聲音，鏈鋸聲就停止了，警方大約早
    上10時許到場，我跟警察一起先走進我的樹林，只有一條路
    ，沒有其他路可以走，到達本案土地時，看到有2棵遭砍斷
    的楓樹倒在地上，這2棵是新砍的，樹葉也都沒有被修掉，
    我就打電話給地主劉欽仁，問他有沒有來砍樹，他說沒有，
    我就知道是有人來偷砍，我跟警方沿著小路繼續往前走，走
    到終點看到被告和他的小貨車，車斗上有鏈鋸，被告下車時
    ，衣服上都是木屑，被砍倒的樹木距離被告的小貨車約10幾
    公尺，整個過程沒有其他車子出入本案土地等語(偵卷第65
    至66、229至230、263至265頁)。考量證人洪○○與被告並不
    認識，其當天係為前往自己土地種樹，途中經過本案土地附
    近，碰巧聽到鏈鋸聲而駐足停留，本案土地亦非其所有，對
    其並無利害關係，其上開所言應屬真實可信。是以，證人洪
    ○○聽見本案土地傳出鏈鋸聲後，隨即向警方報案，其後再無
    聽到任何鏈鋸聲，亦無車輛進出本案土地，堪認僅有被告於
    上開時間在本案土地內，且有持鏈鋸砍下告訴人劉欽仁所有
    楓樹2棵之行為。
　㈡被告雖以前詞辯解，然證人曾○○於原審審理時證稱：109年11
    月29日的前一天，被告有跟我說要來工作，說明天要來我的
    林地砍樹，我說好，但隔天(29日)早上8點我到我的林地時
    ，只有看到被告的藍色小貨車，沒有看到被告，當時林地內
    也沒有工人在砍樹，我就去市場買肉，約9點多再回到我的
    林地，只有看到另一個工人劉○○，沒有看到被告，被告的小
    貨車也開走了，劉○○說他有看到被告來我的林地，但被告沒
    有幫忙砍樹就走了等語(原審卷第93至101頁)，此與證人劉○
    ○於警詢時證稱：109年11月29日早上8點，我到老闆曾○○指
    定的工作地點，有看到被告在磨鋸子，後來我去砍樹，就沒
    有看到被告了，我當天工作到中午12點，再從下午1點工作
    到下午5點等語(偵卷第179至180頁)大致相符。堪認當天被
    告並無在證人曾○○之林地做砍樹工作，則其身上之木屑自是
    到本案土地以鏈鋸鋸切樹木時始依附在衣服上。被告於原審
    審理時供稱：其為警查獲時所穿工作服是沾到之前工作的木
    屑等語(原審卷第105頁)，於警詢時供稱：「(問：警方看見
    你時為何你身上都是木屑？)因為我早上有去別的地方工作
    ，去山水居民宿附近的樹林，幫曾○○工作」等語(偵卷第60
    頁)，顯均係臨訟卸責之詞，無足採信。
  ㈢此外並有告訴人劉欽仁之警詢陳述、員警職務報告、地籍參
    考圖、土地登記謄本、現場照片在卷可稽，以及紅色鏈鋸1
    臺、橘色鏈鋸1臺、車牌號碼0000-00號自用小貨車1輛、被
    告衣服沾附之木屑1包扣案可證，本件事證明確，被告犯行
    堪以認定，應依法論科。
三、論罪科刑及撤銷原判決之理由：
  ㈠所犯罪名：
　　按刑法第321條第1項第3款之攜帶兇器竊盜罪，係以行為人
    攜帶兇器竊盜為其加重條件，此所謂兇器，其種類並無限制
    ，凡客觀上足對人之生命、身體、安全構成威脅，具有危險
    性之兇器均屬之，且祇須行竊時攜帶此種具有危險性之兇器
    為已足，並不以攜帶之初有行兇之意圖為必要。本件扣案之
    紅色鏈鋸1臺、橘色鏈鋸1臺，均為金屬製品，質地堅硬銳利
    ，客觀上具有危險性，以之攻擊於人，皆足以殺害或傷害人
    之生命、身體，堪認為兇器。故核被告所為，係犯刑法第32
    1條第2項、第1項第3款之攜帶兇器竊盜未遂罪。
　㈡累犯部分：
　⒈按「法院於審酌被告是否適用累犯規定而加重其刑時，訴訟
    程序上應先由檢察官就前階段被告構成累犯之事實，以及後
    階段應加重其刑之事項，主張並具體指出證明方法後，法院
    才需進行調查與辯論程序，而作為是否加重其刑之裁判基礎
    。前階段構成累犯事實為檢察官之實質舉證責任，後階段加
    重量刑事項為檢察官之說明責任，均應由檢察官分別負主張
    及具體指出證明方法之責。」；又「檢察官若未主張或具體
    指出證明方法，法院因而未論以累犯或依累犯規定加重其刑
    ，基於累犯資料本來即可以在刑法第57條第5款『犯罪行為人
    之品行』中予以負面評價，自仍得就被告可能構成累犯之前
    科、素行資料，列為刑法第57條第5款所定『犯罪行為人之品
    行』之審酌事項。於此情形，該可能構成累犯之前科、素行
    資料既已列為量刑審酌事由，對被告所應負擔之罪責予以充
    分評價，依重複評價禁止之精神，自無許檢察官事後循上訴
    程序，以該業經列為量刑審酌之事由應改論以累犯並加重其
    刑為由，指摘原判決未依累犯規定加重其刑違法或不當。」
    (最高法院110年度台上字第5660號判決要旨)。申言之，如
    檢察官主張個案構成累犯，應由檢察官就被告構成累犯之事
    實，負實質舉證責任，於舉證充足後，再就其法律效果，於
    科刑階段進行調查及辯論，由法院裁量是否加重其刑。必①
    累犯事實已證明，並②經裁量加重其刑，始有刑法第47條第1
    項累犯加重其刑規定之適用；如欠缺其一，均可將該可能構
    成累犯之前科、素行資料，列為刑法第57條科刑審酌事由，
    亦即前科形成累犯處斷刑或作為宣告刑事由之裁量，只須滿
    足其一，其評價即足。反之，若檢察官就前階段被告構成累
    犯之事實，已有所主張並具體指出證明方法，法院卻未予審
    酌，既未論以累犯或依累犯規定加重其刑，亦未就被告可能
    構成累犯之前科、素行資料，列為刑法第57條第5款之量刑
    審酌事項，則對被告所應負擔之罪責即未予以充分評價，自
    當許檢察官事後於上訴審程序中，就後階段加重量刑事項再
    為補充說明。
　⒉經查：
　　①本案檢察官於起訴書中業已主張被告前因毒品案件，經臺
      灣苗栗地方法院以107年度苗簡字第867號判決判處有期徒
      刑4月確定，於108年2月12日易科罰金執行完畢，被告於
      前案執行完畢後5年內故意再犯本件有期徒刑以上之罪，
      請審酌是否依刑法第47條第1項規定及司法院大法官會議
      釋字第775號解釋意旨加重其刑等語，並提出臺灣苗栗地
      方檢察署刑案資料查註紀錄表為憑，經原審於111年4月21
      日審理期日提示被告之全國前案紀錄表，檢察官及被告均
      表示沒有意見(原審卷第106頁)，應認檢察官就前階段被
      告構成累犯之事實，業已主張並具體指出證明方法。原審
      判決理由謂「檢察官未就被告構成累犯之前階段事實及應
      加重其刑之後階段事項主張並具體指出證明方法，就此部
      分加重事由是否構成，本院不予認定」云云，即有違誤；
      且原審判決於量刑審酌時，就刑法第57條第5款犯罪行為
      人之品行部分，僅提及「被告前有多次竊盜前科之素行(
      參卷附臺灣高等法院被告前案紀錄表)」，並未將被告可
      能構成累犯之上開毒品前科列為量刑審酌事項，致對被告
      所應負擔之罪責未予以充分評價，亦有違失。
　　②本案檢察官就後階段累犯應加重其刑之事項，於起訴書及
      原審審理時，雖未具體指出證明方法，然依前述理由三㈡⒈
      之說明，原審判決所為量刑評價既有不足，應許檢察官於
      第二審程序中，就後階段加重量刑事項應負之說明責任再
      予補充。而此部分業據檢察官於本院審理時具體表明：「
      有關被告適用累犯部分：被告前因毒品案件，經法院判處
      有期徒刑4月確定，甫於108年2月12日易科罰金執行完畢
      ，有臺灣高等法院被告前案紀錄表在卷可據。被告於前案
      執行完畢後5年內故意再犯本件有期徒刑以上之罪，均屬
      故意犯罪，並非一時失慮，偶然發生之犯罪型態，可認其
      對刑罰反應力薄弱。另外雖然被告之前所犯是毒品罪，但
      是因為被告施用毒品欠缺金錢，所以才會再犯竊盜罪，可
      認為被告本件犯罪並非一時失慮犯罪之型態，可見被告對
      刑罰反應力薄弱，依累犯規定對被告加重其刑，並無其所
      受刑罰超過所應負擔罪責，而致其人身自由因此遭受過苛
      之侵害情事，故本案請依刑法第47條第1項之規定予以加
      重其刑。」等語(本院卷第128頁)，堪認檢察官就後階段
      累犯應加重其刑之事項，亦已主張並具體指出證明方法，
      本院自應裁量是否依刑法第47條第1項規定加重其刑。
　⒊本院裁量結果：被告前因違反毒品危害防制條例案件，經臺
    灣苗栗地方法院以107年度苗簡字第867號判決判處有期徒刑
    4月確定，於108年2月12日易科罰金執行完畢，有臺灣高等
    法院被告前案紀錄表在卷可稽，其受有期徒刑之執行完畢後
    ，5年以內故意再犯本件有期徒刑以上之罪，為累犯。因被
    告前案觸法行為係施用第二級毒品，本案則為持鏈鋸竊取楓
    樹未遂，前後兩案之犯罪類型、行為態樣、法益侵害情形均
    不相同，且前案係經易科罰金執行完畢，並未實際入監服刑
    ，尚難認本案有主觀惡性較重或對刑罰反應力薄弱之情事，
    本院衡酌罪刑相當原則及司法院大法官會議釋字第775號解
    釋意旨，不依刑法第47條第1項規定加重其刑。
  ㈢刑之減輕事由：
　　被告已著手於攜帶兇器竊盜犯罪行為之實行，惟因員警到場
    查獲而未得手，為未遂犯，依刑法第25條第2項規定，按既
    遂犯之刑度減輕其刑。
　㈣撤銷原判決之理由：
　　被告上訴意旨執詞否認犯行，雖無可採，然原判決就累犯部
    分之認事用法既有前述理由三㈡⒉①所示違失，即屬無可維持
    ，應由本院予以撤銷改判。　
  ㈤刑之酌科：
　　本院審酌被告有施用毒品及多次竊盜前科，素行不良(本院
    卷第35至76頁臺灣高等法院被告前案紀錄表)，其不知悔改
    ，不思以正途賺取金錢，而為本案攜帶兇器竊盜未遂犯行，
    顯然缺乏對他人財產權應予尊重之觀念，應受刑罰非難，考
    量被告犯罪之手段、著手竊取財物之價值、所為犯行止於未
    遂階段、對被害人財產法益及社會治安所生危害，自陳教育
    程度為國中畢業、在家幫忙父親從事園藝工作、無固定薪水
    (原審卷第106頁)，以及被告始終否認犯行，未賠償被害人
    所受損失之態度等一切情狀，量處如主文第2項所示之刑，
    並諭知易科罰金之折算標準。
  ㈥沒收部分：
  ⒈扣案之紅色鏈鋸1臺、橘色鏈鋸1臺，均為被告所有供本案犯
    行所用之物，應依刑法第38條第2項規定宣告沒收。
  ⒉扣案之車牌號碼0000-00自用小貨車1輛，為被告所有(偵卷第
    99頁車輛詳細資料報表)，雖被告係駕駛上開小貨車至本案
    土地行竊，然其犯行僅止於未遂，該小貨車本身亦非專供犯
    罪所用，且價值不低，如予沒收，容有過苛之虞，故依刑法
    第38條之2第2項規定，不予宣告沒收。
　⒊扣案之被告衣服沾附之木屑1包，為本案證物，並非違禁物，
    亦非供犯罪所用或因犯罪所得之物，毋庸宣告沒收。　
據上論斷，應依刑事訴訟法第369條第1項前段、第364條、第299
條第1項前段，判決如主文。　　
本案經檢察官楊岳都提起公訴，檢察官郭靜文到庭執行職務。
中　　華　　民　　國　　111 　年　　10　　月　　5 　　日
                  刑事第八庭  審判長法  官  張靜琪
                                    法  官  簡婉倫
                                    法  官  黃小琴
以上正本證明與原本無異。
不得上訴。
                                    書記官  李宜珊
　　　　　　　　　　　　　　　　　　
中　　華　　民　　國　　111 　年　　10　　月　　5 　　日
附錄論罪科刑法條：
刑法第321條
犯前條第1項、第2項之罪而有下列情形之一者，處6月以上5年以
下有期徒刑，得併科50萬元以下罰金：
一、侵入住宅或有人居住之建築物、船艦或隱匿其內而犯之。
二、毀越門窗、牆垣或其他安全設備而犯之。
三、攜帶兇器而犯之。
四、結夥3人以上而犯之。
五、乘火災、水災或其他災害之際而犯之。
六、在車站、港埠、航空站或其他供水、陸、空公眾運輸之舟、
    車、航空機內而犯之。
前項之未遂犯罰之。